臺灣高等法院臺中分院刑事判決　　　　 94年度上易字第198號
上　訴　人
即　被　告　甲○○
選任辯護人　張秀瑜　律師
　　　　　　陳大俊　律師
上　訴　人
即　被　告　丙○○
上列上訴人因妨害婚姻案件，不服臺灣臺中地方法院93年度易字
第1912號中華民國93年12月22日第一審判決（起訴案號：臺灣臺
中地方法院檢察署93年度偵字第8706號、第10785號） ，提起上
訴，本院判決如下：
    主 　　 文
原判決撤銷。
甲○○、丙○○均無罪。
    理 　　 由
一、公訴意旨略以：上訴人即被告甲○○係告訴人乙○○之妻，
    為有配偶之人，上訴人即被告丙○○亦明知被告甲○○為有
    配偶之人。被告甲○○與被告丙○○竟自民國 92年5月間某
    日起至同年12月間某日止，連續在臺中縣大肚山區其等所駕
    駛之自用小客車內及被告甲○○所開設位於臺中市○區○○○路57號「英之花設計坊」 2樓工作室內姦淫多次。嗣於同
    年12月28日晚上 7時20分許，被告丙○○見東窗事發，遂透
    過友人劉釘堂邀集告訴人乙○○與江坤造及江榮哲至臺中市
    ○○路上之「蓮荷果餐飲店」，說明其與被告甲○○通姦一
    事，告訴人乙○○始得知上情，因認被告甲○○涉犯刑法第
    239條前段之通姦罪，而被告丙○○涉犯刑法第239條後段之
    相姦罪。
二、按犯罪事實應依證據認定之，無證據不得認定犯罪事實。又
    被告或共犯之自白，不得作為有罪判決之唯一證據，仍應調
    查其他必要之證據，以察其是否與事實相符。刑事訴訟法第
    154條第2項、第156條第2項分別定有明文。本案檢察官認被
    告甲○○與被告丙○○涉犯上開犯行，無非係以被告丙○○
    於92年12月8日在 「蓮荷果餐飲店」之自白錄音帶一捲、被
    告丙○○之自白書1紙、悔過書2份與證人即告訴人乙○○及
    證人劉釘堂、江坤造、江榮哲、沈春枝之證言為據。訊據被
    告甲○○及被告丙○○均堅決否認有上揭犯行，被告甲○○
    辯稱：伊與被告丙○○僅係一般之僱傭關係，伊並未與被告
    丙○○發生性行為等語；被告丙○○則辯稱：因告訴人乙○○欲與被告甲○○離婚而取回財產，遂要求伊幫忙設計誣陷
    被告甲○○，由伊作為被告甲○○之外遇對象，實際上伊與
    被告甲○○並未曾發生性行為等語。
三、經查：（一）被告丙○○雖曾於 92年12月8日透過劉釘堂邀
    約告訴人乙○○即被告甲○○之夫，至臺中市○○路上之「
    蓮荷果餐飲店」，於在場之人乙○○、劉釘堂、江坤造、江
    榮哲面前坦承其曾於 92年5月間某日起至同年12月間某日止
    ，與被告甲○○在大肚山其等所駕駛之自用小客車內、臺中
    市○區○○○路57號「英之花設計坊」 2樓工作室內發生多
    次性行為之事，並經江榮哲之要求下，書立自白書 1紙之情
    ，雖據被告丙○○於偵查中及原審審理時證稱：伊確曾於上
    開時、地向告訴人乙○○及劉釘堂、江坤造、江榮哲陳述上
    揭內容等語（見偵字第8706號卷第68頁、第93頁、原審卷第
    235頁） ，核與證人即告訴人乙○○及證人劉釘堂、江坤造
    、江榮哲於偵查中及原審理時所證述當時之情況相符（見偵
    字第8706號卷第88頁至第92頁、原審卷第206頁至第233頁）
    ，並有白白書1紙 （見偵字第8706號卷第24頁）可稽，復有
    證人劉釘堂於前開時、地所錄音之錄音帶 1捲扣案可資佐證
    ，且經原審勘驗上開錄音帶之對話內容無訛，並製有勘驗筆
    錄在卷可憑（見原審卷第152頁至第163頁），是被告丙○○
    確實有於上開時地自白甚明。惟被告丙○○於上開時地之自
    白，對被告丙○○而言，係被告丙○○審判外之自白，對被
    告甲○○而言，係共犯之自白。而被告丙○○於偵查時、原
    審審理中及本院審理時雖承認有上開自白，然堅決否認上開
    自白內容之真實性，並供稱：因告訴人乙○○欲與被告甲○○離婚而取回財產，遂要求伊幫忙設計誣陷被告甲○○，由
    伊作為被告甲○○之外遇對象，實際上伊與被告甲○○並未
    曾發生性行為等語。是被告丙○○上開審判外之自白是否與
    事實相符即有可疑，仍須調查其他必要證據，以察是否與事
    實相符，自無法僅以被告丙○○之上開自白作為本案有罪判
    決之唯一證據。（二）被告丙○○上開白白書 1紙、劉釘堂
    於前開時、地所錄音之錄音帶 1捲、原審勘驗上開錄音帶之
    對話內容所製作之勘驗筆錄與證人即告訴人乙○○及證人劉
    釘堂、江坤造、江榮哲於偵查中及原審理時之證詞，僅係在
    證明被告丙○○確時有在上揭時地為審判外之自白而已，仍
    需有其他證據以察被告丙○○上開審判外之自白是否與事實
    相符，已如上述。而證人即告訴人乙○○及證人劉釘堂、江
    坤造、江榮哲雖於偵查中及原審理時曾證稱被告丙○○於「
    蓮荷果餐飲店」有提及其曾於92年5月間某日起至同年 12月
    間某日止，與被告甲○○在大肚山其等所駕駛之自用小客車
    內、臺中市○區○○○路57號「英之花設計坊」 2樓工作室
    內發生多次性行為之事云云，然上開證人均證稱其等均未親
    眼目睹被告丙○○與被告甲○○之姦淫之行為，是上開證人
    此部分之證詞，僅係聽聞被告丙○○上開自白而來，屬傳聞
    證據，無證據能力，自無法作為被告甲○○與被告丙○○之
    不利證據。（三）被告丙○○於上開時地自白之對話中，雖
    曾明確表示被告甲○○之左邊臀部有一紅痣等語，而證人即
    告訴人田金池於原審審理時固亦證稱被告甲○○確有被告丙○○所陳述之特徵存在等語 （見原審卷第232頁）。惟經原
    審將被告甲○○送往中山醫學大學附設醫院鑑定結果，認被
    告甲○○兩側臀部並無紅痣，此有中山醫學大學附設醫院93
    年11月10日中山醫93川博法字第930509號函及診斷證明書各
    1 份在卷可憑（見原審卷第140頁、第141頁）。雖上開函曾
    提及被告甲○○是否點除，無從驗知，惟經本院再將被告甲○○送往行政院退除役官兵輔導委員會臺中榮民總醫院鑑定
    結果，亦認被告甲○○右邊臀部並無紅痣病灶，其右下殿部
    有細小凹陷疤痕，但無法證明與點除手術有關，有該醫院94
    年4月13日（94） 中榮醫企字0940001649號函附之鑑定書附
    於本院卷可稽。是被告丙○○於蓮荷果餐飲店內指稱，被告
    甲○○之身體特徵為左側臀部有一紅痣之情，即與事實不符
    ，其上開審判外之自白亦見可疑。（四）證人沈春枝雖於偵
    查中證述：「（92年8月間某日晚上9點左右是否有看到甲○○及丙○○在甲○○所開之花店駕車外出？）我看見他自行
    外出好幾次。我不認識丙○○，我是乙○○及甲○○的好朋
    友。他們常爭吵，我常在中間調解。有一次乙○○跟我說過
    球場內有一人有問題即是丙○○，我說我去看看，看我是否
    認識，丙○○剛好離開。故我自後面跟縱丙○○，結果跟到
    英之花設計坊，我不知道這設計坊是甲○○所開設的。我很
    好奇便跟我幾位朋友繼續跟縱。後來每一天我們都到設計坊
    對面的中醫診所，都有注意到丙○○每天都到設計坊去，後
    來常看到丙○○及甲○○自設計坊出來，曾有一次我們以為
    他們要去加油，結果他們發現有人跟蹤到加油站後即不見了
    ，但有一天晚上九點多，我看見甲○○把門關起來，二人各
    自開車離開，於是我打電話給乙○○說甲○○要回家了，結
    果甲○○開著車在忠太東路繞了半小時，後來又繞回去花店
    ，把鐵門打開進去，不到五分鐘丙○○則進去店內，甲○○
    第一個動作是把其小外套脫掉，而丙○○進去後把門鎖起來
    。他們二人即馬上抱在一起親吻，接下來他們即到樓上去。
    」等語。然依其上開證詞，亦僅目睹被告甲○○與被告丙○○有形影相隨並進而相吻之親密動作而已。然刑法之通姦罪
    與相姦罪必須達到姦淫之程度，而證人沈春枝並未目睹被告
    甲○○與被告丙○○之有何姦淫之行為，自難以其所目睹被
    告甲○○及被告丙○○之上開形影相隨並有相吻之親密動作
    ，進而遽推論其二人因而有進一步之姦淫行為。（五）被告
    丙○○於 93年2月間與被告甲○○相約見面前，經證人劉釘
    堂之要求，將其與被告甲○○當時之對話內容錄製後，復提
    供予證人劉釘堂轉交告訴人乙○○一情，雖據被告丙○○於
    偵查中供認不諱，並經證人即告訴人乙○○及證人劉釘堂於
    偵查時及原審審理時證述明確，而前開錄音帶經送法務部調
    查局鑑定，經其以重複播放比對與聲紋痕跡檢查之結果，錄
    音帶內容均未發現中斷剪接情形，固有法務部調查局93年11
    月4日調科參字第09300437350號鑑定通知書可稽（見原審卷
    第122頁） 。惟該錄音帶內容有音樂聲干擾，無法鑑析是否
    為當事人之聲音一情，亦有法務部調查局上開鑑定通知書可
    憑。而被告甲○○則否認該錄音帶係錄其與被告丙○○對話
    之聲音，則該錄音帶之內容是否有被告甲○○審判外之陳述
    ，即有可疑。況且，該錄音帶經本院勘驗後發現該女子並未
    有：「他在套話，不要老實說」談話內容，且遍觀該錄音帶
    錄音之內容，亦無該女子談及其與該男子發生性行為之言語
    ，而該女子甚至說：「因為都是公事，他也知道你在辦公室
    。」男子則說；「對，談公事。」女子緊接說；「那你為何
    不說清楚。」等語，有上開錄音帶譯文附於本院卷可稽。足
    見上開錄音帶之內容自無法作為被告甲○○與被告丙○○不
    利之認定。（六）被告甲○○於偵查中所提出被告丙○○所
    書立之悔過書一紙，與告訴人乙○○於原審法院民事庭之保
    全程序中，於被告甲○○銀行保管箱中所查封之悔過書之內
    容雖有不同，嗣經告訴人乙○○請求檢察官，於原審行準備
    程序前向原審聲請保全證據，經原審裁定扣押，扣得前開悔
    過書，經比較兩者之內容，其內容除大部分與偵查中被告甲○○所提出者相同外，並記載：「本人不得有欺騙及隱瞞之
    行為，本人不得單獨與異性相處及越軌之行為。」此有前開
    2 紙悔過書在卷可稽。惟依上開悔過書之內容觀之，並無隻
    字提及被告甲○○與被告丙○○有何性行為之事，自無法以
    其中1份悔過書有： 「本人不得有欺騙及隱瞞之行為，本人
    不得單獨與異性相處及越軌之行為。」之記載，即解讀為被
    告丙○○與被甲○○確有不尋常之姦淫關係存在。（六）綜
    上所述，本案僅有被告丙○○上開審判外之自白，而公訴人
    所提出之上開證據，又不足以證明被告丙○○上開審判外之
    自白與事實相符。是本案被告甲○○與被告丙○○之犯罪不
    能證明，自應為無罪之諭知。原審未察，竟遽予論罪科刑，
    自有違誤。被告甲○○與被告丙○○均否認犯罪而上訴指摘
    原判決不當，均為有理由，自應由本院將原判決撤銷，並改
    判被告甲○○與被告丙○○均無罪。
據上論結，應依刑事訴訟法第369條第1項前段、第364條、第301
條第1項，判決如主文。
本案經檢察官丁○○到庭執行職務。
中　　華　　民　　國　　94　　年　　10　　月　　26　　日
              刑事第八庭  審判長法　官　羅　得　村
                                法　官　劉　榮　服
                                法　官　巫　政　松
上列正本證明與原本無異。
不得上訴。
                                書記官　陳　妙　瑋
中　　華　　民　　國　　94　　年　　10　　月　　27　　日
                                                      Ｒ